【裁判字號】    97,交聲,1340
【裁判日期】    970528
【裁判案由】    聲明異議
【裁判全文】
臺灣臺中地方法院交通事件裁定        97年度交聲字第1340號
原處分機關  交通部公路總局臺中區監理所
異  議  人
即受處分人  甲○
上列受處分人因違反道路交通管理處罰條例案件，對於交通部公
路總局臺中區監理所民國97年4月1日所為之處分（中監違字第裁
60－HC0000000號裁決書），聲明異議，本院裁定如下：
    主    文
異議駁回。
    理    由
一、異議意旨略以：異議人即受處分人（下稱受處分人）甲○於
    民國97年1月30日下午14時5分許，駕駛車牌號碼SW－6276號
    自小客車，行經臺中縣清水鎮○○路與五權路路口時，因闖
    紅燈被員警查獲，致遭裁決應處罰鍰新臺幣2700元。受處分
    人因確認自己沒有闖紅燈，但員警卻認為有闖紅燈，因此受
    處分人向員警請求調閱該路口監視器錄影帶資料，但遭到拒
    絕，員警並說：「在有執法人員的見證下，是不用調閱監視
    器錄影帶的，由執法人員說的算。」，該員警此舉，已違背
    了其為民服務的範疇，且依行政程序法第46條規定，當事人
    有權利請求調閱監視器錄影帶，因此員警上揭所述，已侵害
    受處分人應有的法律權益；另該路口有一個很大的轉彎弧度
    ，該員警所站立的位置並無法看到對面車道的停止線，只能
    依推測的方式判定，受處分人於紅燈時已超越停止線，依法
    不得逕行舉發，故員警所舉發與事實不符合，且其態度不佳
    ，請求調閱97年1月30日該路口之監視器錄影帶，以玆證明
    ，爰聲明異議等語。
二、按汽車駕駛人，行經有燈光號誌管制之交岔路口闖紅燈者，
    處新臺幣1800元以上5400元以下罰鍰，道路交通管理處罰條
    例第53條第1項定有明文。又汽車駕駛人有第53條之情形者
    ，除依原條款處罰鍰外，並予記違規點數3點，道路交通管
    理處罰條例第63條第1項第3款亦有明定。
三、經查：
  (一)受處分人甲○於97年1月30日下午14時5分許，駕駛車牌號碼
    SW－6276號自用小客車，行經臺中縣清水鎮○○路與五權路
    路口時，因駕車行經有燈光號誌管制之交岔路口闖紅燈之違
    規，經警攔停依違反道路交通管理處罰條例第53條第1項當
    場舉發等情，業經證人即舉發員警乙○○證稱：「97年1月
    30日13時至15時，我在台中縣清水鎮○○路與五權路口執行
    取締重大違規勤務，中山路是南北走向、五權路是東西走向
    ，當時我站在中山路由南往北方向的北側路口，距離路口約
    十公尺，SW─6276自小客車沿中山路由南往北方向行駛，當
    時中山路號誌是紅燈，五權路的號誌是綠燈，但是駕駛人卻
    闖紅燈，我看見就吹警笛並以指揮棒將該車攔下舉發，並請
    該駕駛人簽收違規通知單。」、「（中山路與五權路口有無
    路口監視器？）有，但因路口監視器的時效只有一星期，甲
    ○申訴的時候已經超過一個月，我去調閱時已經沒有資料畫
    面了。」、「（中山路與五權路口有多寬？）中山路與五權
    路都是三十米的道路，中山路有壹點點的彎，我站在照片上
    所畫的位置，以我所在的位置可以看到中山路上的停止線及
    號誌燈的顯示，我有親眼看到甲○沿中山路由南向北行駛而
    闖紅燈，當時路口已經轉為紅燈大約三至四秒左右。」、「
    （甲○有無當場請你調閱監視器錄影帶？）沒有。」等語（
    見本院卷第19頁），並有舉發違反道路交通管理事件通知單
    、違反道路交通管理事件裁決書影本及證人乙○○所提之現
    場照片各1份附卷可稽。且警員為維持交通秩序，依法執行
    職務之公務員，立場應是客觀公正，且與受處分人素不相識
    ，亦無宿怨，當無設詞誣攀之理，是其所為證言，應屬真實
    可信。本院經查亦無任何證據足資證明執勤警員有捏造事實
    、違法取締之情事，則執勤警員本其維護交通秩序、安全職
    責所為之當場舉發，堪信與實情相符，受處分人此部分辯解
    自非可採。
  (二)另受處分人甲○固對舉發機關未提供監視器錄影帶，質疑與
    行政程序法第46條之規定有違云云。然查，行政程序法第46
    條主要係就閱覽卷宗之規定，故監視器錄影帶之提供與否，
    則應視本件交通違規事實之有無與該監視器錄影帶是否具有
    重大之關連性而定。該路口之監視器錄影帶雖可作為受處分
    人是否有交通違規行為之佐證而與本件交通違規事實有相當
    程度之關連性，然該路口之監視器錄影帶檔案資料僅保存1
    個星期，已無法調閱該監視器錄影帶，業據證人即員警乙○
    ○證述在卷，則受處分人聲請調閱上開錄影資料，即無從准
    許。且按現有交通法規，並未就舉發交通違規行為，限於科
    學儀器所採始得為證據，而摒除執法人員舉發之相關規定，
    此觀之道路交通管理處罰條例第7條、第7條之1、第7條之2
    規定即明。法院處理交通事件，亦不限於科學儀器所採之證
    據，因交通違規事件之行為態樣甚多，復有瞬間即逝之特性
    ，從而關於證明違規事實證據之證明力，應視具體案件認定
    ，考量到交通案件之特性及行政資源之有限性，主管機關對
    於所有違規之案件，無法於違規之同時，即時利用科學儀器
    取得全部證據資料。況闖紅燈之交通違規行為稍縱即逝，無
    從立即拍照存證，且並非所有路口均有設監視器，若干路口
    縱設有正常運作之監視器，亦存有攝影範圍死角、資料保存
    期限、畫質清析度等問題，實難苛求執勤警員就常見之闖紅
    燈交通違規事實，均附照片或監視器始得舉發。因此，交通
    違規當場監視器攝錄之畫面乃認定違規事實之佐證，然若僅
    以舉發員警親眼見聞違規之經過，並以證人身分具結後在法
    院所為證述，仍不失為認定交通違規事實有無之證據方法。
    本件受處分人爭執舉發員警未提出監視器錄影帶證明其有闖
    紅燈之違規行為，然本件受處分人有無闖紅燈之事實，業經
    本院傳訊證人即舉發員警乙○○到庭證述明確，並於上述理
    由中敘明證人乙○○證述真實可採，堪認受處分人確有本件
    違規之情事。由上述可知，受處分人確係駕車行經有燈光號
    誌管制之交岔路口闖紅燈，甚為明灼。受處分人所辯，應係
    卸責之詞，不足採信。
四、綜上所述，本件受處分人甲○於上開時、地，確有駕車行經
    有燈光號誌管制之交岔路口闖紅燈之違規事實，原處分機關
    依道路交通管理處罰條例第53條第1項、第63條第1項第3款
    之規定，裁處受處分人罰鍰2700元並記違規點數3點，於法
    核無違誤。受處分人聲明異議，為無理由，應予駁回。
五、據上論斷，應依道路交通管理處罰條例第87條第2項，道路
    交通案件處理辦法第19條，裁定如主文。
中    華    民    國    97    年     5    月    28    日
                      交通法庭  法  官  楊文廣
以上正本證明與原本無異。
如不服本裁定應於送達後5日內向本院提出抗告狀。
                                書記官  葉泰濃
中    華    民    國    97    年     5    月    28    日


司法院資訊處製作；財團法人民間司法改革基金會備份。
